臺灣高雄地方法院民事判決
111年度訴字第115號
原      告  黃鈺琇  
訴訟代理人  鄭瑜亭律師
被      告  吳炫樺  

                      （現於法務部○○○○○○○○羈押                        中）
            吳聖鴻  
            盧信逸  


            張簡明賢


                     （現於法務部○○○○○○○○羈押                          中）
訴訟代理人  陳鈺歆律師
上列當事人間請求侵權行為損害賠償事件，原告提起刑事附帶民
事訴訟（110年度審附民字第548號），經本院刑事庭裁定移送民
事庭審理，本院於民國111年6月10日言詞辯論終結，判決如下：
    主      文
被告應連帶給付原告新臺幣肆佰參拾陸萬伍仟玖佰玖拾玖元，及
自民國一一０年十月二十日起至清償日止，按週年利率百分之五
計算之利息。
本判決關於原告勝訴部分，於原告以新臺幣壹佰肆拾伍萬伍仟參
佰參拾參元為被告供擔保後得假執行。但被告如以新臺幣肆佰參
拾陸萬伍仟玖佰玖拾玖元為原告預供擔保，得免為假執行。
原告其餘假執行之聲請駁回。 
    事實及理由
一、本件被告乙○○經合法通知，未於言詞辯論期日到場，核無民
    事訴訟法第386條所列各款情形，爰依原告之聲請，由其一
    造辯論而為判決。
二、原告主張：被告甲○○、丁○○、丙○○○前與被害人陳柏成有糾
    紛，被告甲○○、丁○○、丙○○○便與陳柏成相約，而於民國110
    年6月30日4時30分許，由被告丙○○○駕駛車牌號碼00-0000號
    自用小客車搭載被告甲○○、丁○○至高雄市○○區○○○路000號鼎
    山家樂福（下稱鼎山家樂福）門前路邊、高雄市三民區順昌
    街之公共場所，陳柏成依約前來，雙方一言不合，被告丙○○○、甲○○、丁○○均可預見集眾人之力，分持木棍、摺疊刀等
    兇器朝陳柏成身體毆打戳刺，其遭眾人包圍而侷限一處，難
    以脫逃，可能提高眾人擊中身體重要血管部位而大量出血，
    縱非擊中身體要害，集眾人之力道、次數、身體部位累加結
    果，將造成陳柏成身體大面積嚴重鈍挫傷，導致血液循環或
    臟器功能嚴重缺損，均足以使人發生死亡之結果，竟不違渠
    等本意，仍基於殺人之不確定故意及攜帶兇器在公眾場所聚
    集三人以上下手實施強暴之犯意聯絡，先由被告甲○○自副駕
    駛座下車持摺疊刀朝被害人戳刺多次，陳柏成延順昌街逃逸
    ，被告甲○○持續持刀追刺，被告丁○○亦自車輛後座下車持木
    棍一同朝陳柏成身體追打數下，再由被告丙○○○自車輛駕駛
    座下車同持木棍朝陳柏成身體揮打，三人見陳柏成後退閃躲
    、倒地、復起身仍未罷手，致陳柏成受有右大腿及右臀部二
    處穿刺傷、背部與右上臂後面13處棍棒傷，導致其右股靜脈
    處遭刺斷大量出血、橫紋肌溶解症併急性腎小管壞死及腦幹
    外傷性中度損傷死亡（下稱系爭事故）。原告為陳柏成之母
    ，因系爭事故支出喪葬費新臺幣（下同）22萬1,800元，並
    因陳柏成死亡受有扶養費損失264萬4,199元，且因白髮人送
    黑髮人受有重度憂鬱症，得請求精神慰撫金300萬元，是原
    告共計得請求被告連帶賠償586萬5,999元（計算式：221,80
    0＋2,644,199元＋3,000,000元＝5,865,999元）。為此，爰依
    民法第184條第1項前段、第185條、第192條第1項、第2項、
    第187條第1項、第194條、第195條第3項規定，提起本件訴
    訟等語。並聲明：㈠被告應連帶給付原告586萬5,999元，及
    自110年10月20日起至清償日止，按週年利率5％計算之利息
    ；㈡願供擔保，請准宣告假執行。
三、被告部分：
  ㈠被告張簡賢銘則以：被告高職肄業，目前無業，原告請求精
    神慰撫金300萬實有過高；另陳柏成死因固係被告張簡賢銘
    、甲○○、丁○○侵權行為所致，然陳柏成前與被告有持假鈔交
    易毒品之糾紛，之前有施用毒品咖啡包的習慣，之前也有拿
    咖啡包不給對方錢，系爭事故案發當時陳柏成持假鈔遭被告
    甲○○識破而逃跑，被告張簡賢銘、甲○○、丁○○因而追趕致生
    系爭事故，因此陳柏成就系爭事故與有過失，陳柏成應負擔
    20％之過失責任等語，資為抗辯。並聲明：1.原告之訴駁回
    ；2.如受不利判決，願供擔保聲請免為假執行。
  ㈡被告甲○○則以：同意原告請求金額，僅希望可以分期償還等
    語，資為抗辯。並聲明：原告之訴駁回。
  ㈢被告丁○○則以：同意原告請求金額，僅希望可以分期償還等
    語，資為抗辯。並聲明：原告之訴駁回。
　㈣被告乙○○受合法通知，無正當理由未於言詞辯論期日到場，
    亦未提出任何書狀陳述
四、原告、被告張簡賢銘、甲○○、丁○○不爭執事項：
  ㈠被告丙○○○於110年6月30日凌晨某時，駕駛被告甲○○向訴外人
    蕭清豪所借用之車號00-0000號自用小客車（登記車主為蔡
    祐傑），搭載被告甲○○（坐於副駕駛座）、被告丁○○（坐於
    後座）外出購物及兜風，途經高雄市三民區金獅湖附近，誘
    騙陳柏成見面，並給予教訓，而被告丁○○、丙○○○均明知被
    告甲○○隨身攜帶折疊刀，亦明知車上備有棍棒多支可隨手取
    用作為鬥毆之工具，均可作為攻擊陳柏成之兇器，而基於傷
    害他人身體及攜帶兇器在公共場所聚集三人以上下手實施強
    暴之犯意聯絡，由被告甲○○於同日4時許起，持用被告丙○○○
    之0000000000號行動電話上網，以Telegram通訊軟體與陳柏
    成聯繫，並約定在鼎山家樂福外碰面。嗣於同日4時20分許
    ，陳柏成由訴外人黃偉豪騎乘陳柏成所有車牌號碼000-0000
    號普通輕型機車抵達鼎山家樂福機車停車場，再由陳柏成隻
    身前來約定地點等候，數分鐘後，被告丙○○○駕駛前揭車輛
    搭載被告甲○○、丁○○抵達鼎山家樂福外之大順二路，陳柏成
    旋上前彎腰與坐在副駕駛座之被告甲○○短暫交談後，因與被
    告甲○○一言不合，隨即拔腿往順昌街之方向狂奔，並右轉順
    昌街逃逸，被告甲○○則馬上下車手持折疊刀自後追趕，而被
    告丙○○○見狀則駕車開往順昌街攔阻陳柏成，陳柏成見去路
    遭被告丙○○○駕車阻斷，乃往回奔跑而遭自後追趕而來之被
    告甲○○阻擋去路，此時，被告甲○○持該折疊刀朝人在順昌街
    人行道之陳柏成連續揮刺5刀未中，並與陳柏成發生拉扯，
    而在被告甲○○前揭揮刺、拉扯期間，被告丁○○持木棍自前揭
    自小客車右後座下車，並朝陳柏成之背部猛力毆擊2下，而
    被告丙○○○此時則在車上觀望。陳柏成因無法同時顧及被告
    甲○○、丁○○之連番攻擊，不敵被告甲○○正面持刀揮刺及被告
    丁○○自背後持棍偷襲而跌落順昌街馬路上，被告甲○○持該折
    疊刀往陳柏成之右大腿及右臀部各猛力戳刺1刀，復由被告
    丁○○持棍棒猛力毆擊陳柏成1下，陳柏成之右大腿遭折疊刀
    刺中而致下半身鮮血直流，被告丙○○○明知並親見被告甲○○
    、丁○○分持折疊刀及棍棒攻擊陳柏成，非但未能下車阻止，
    反而持木棍自駕駛座下車，亦持木棍猛力毆擊陳柏成數下，
    致陳柏成再次跌落地面，足以妨害社會秩序安寧。被告張簡
    賢銘、甲○○、丁○○驚覺闖下大禍，竟不顧陳柏成傷勢，旋駕
    車逃逸，嗣因多人報警，經救護車前來將陳柏成送往高雄醫
    學大學附設中和紀念醫院急診，陳柏成因受有右大腿及右臀
    部2處穿刺傷、背部與右上臂後面13處棍棒傷及其他外傷，
    導致其右股靜脈處遭刺斷大量出血、橫紋肌溶解症併急性腎
    小管壞死及腦幹外傷性中度損傷，於同日6時15分急救無效
    死亡。
  ㈡系爭事故經本院判處被告甲○○共同殺人，處有期徒刑14年；
    被告丁○○共同殺人，處有期徒刑13年；被告丙○○○共同殺人
    ，處有期徒刑12年6月。
  ㈢被告甲○○為90年8月13日生，110年6月30日案發時為未成年人
    ，當時其法定代理人為其父親被告乙○○。
  ㈣被告甲○○、丁○○、丙○○○應對原告連帶負擔本件侵權行為損害
    賠償責任。
  ㈤原告為陳柏成之母，因系爭事故為陳柏成支出喪葬費22萬180
    0元，並因陳柏成死亡受有扶養費損失264萬4,199元。
  ㈥原告並未領取犯罪被害人補償金。
  ㈦原告為國中畢業學歷，無業；被告甲○○、丁○○均為國中肄業
    學歷，均從事臨時工，收入不固定，一天約1000元，目前均
    在押間無工作；被告丙○○○為高職肄業學歷，無業。
五、本件爭點：
  ㈠原告得否請求被告連帶賠償其損害？其項目及金額各為何？
  ㈡陳柏成就系爭事故是否與有過失？如有，過失比例為何？
六、本院之判斷：
  ㈠原告得否請求被告等人連帶賠償其損害？其項目及金額各為
    何？
  1.按因故意或過失，不法侵害他人之權利者，負損害賠償責任
    ；限制行為能力人，不法侵害他人之權利者，以行為時有識
    別能力為限，與其法定代理人連帶負損害賠償責任，民法第
    184條第1項前段、第187條第1項分別定有明文。查系爭事故
    之發生過程如前揭原告、被告張簡賢銘、甲○○、丁○○不爭執
    事項不爭執事項㈠所示，被告甲○○、丁○○、丙○○○應對原告連
    帶負擔本件侵權行為損害賠償責任等情，此為原告、被告張
    簡賢銘、甲○○、丁○○所不爭執，且被告乙○○已於相當時期受
    合法之通知，而於言詞辯論期日不到場，亦未提出準備書狀
    爭執，依民事訴訟法第280條第3項準用同條第1項規定，視
    同自認，自堪信原告上開主張為實在。又被告甲○○為90年8
    月13日生，110年6月30日案發時為未成年人，當時其法定代
    理人為其父親被告乙○○，此為原告、被告張簡賢銘、甲○○、
    丁○○所不爭執，且有被告甲○○個人戶籍資料1份在卷可查（
    見本院卷卷底存置袋），且被告乙○○已於相當時期受合法之
    通知，而於言詞辯論期日不到場，亦未提出準備書狀爭執，
    依民事訴訟法第280條第3項準用同條第1項規定，視同自認
    ，依上開規定，被告乙○○自應與被告甲○○連帶負給付之責。
    從而原告依侵權行為之法律關係，請求被告連帶賠償所受損
    害，洵屬有據。
  2.次按不法侵害他人致死者，對於支出醫療及增加生活上需要
    之費用或殯葬費之人，亦應負損害賠償責任。被害人對於第
    三人負有法定扶養義務者，加害人對於該第三人亦應負損害
    賠償責任；不法侵害他人致死者，被害人之父、母、子、女
    及配偶，雖非財產上之損害，亦得請求賠償相當之金額，民
    法第192條第1、2項及第194條分別定有明文。被告應就原告
    因系爭事故所受損害連帶負損害賠償責任，已如上述，而原
    告為陳柏成之母，因系爭事故為陳柏成支出喪葬費22萬1800
    元，並因陳柏成死亡受有扶養費損失264萬4,199元等情，為
    原告、被告張簡賢銘、甲○○、丁○○所不爭執，且被告乙○○已
    於相當時期受合法之通知，而於言詞辯論期日不到場，亦未
    提出準備書狀爭執，依民事訴訟法第280條第3項準用同條第
    1項規定，視同自認，則原告依上開規定請求被告連帶賠償
    喪葬費22萬1800元、扶養費損失264萬4,199元，自屬有據。
　3.按慰藉金之賠償須以人格權遭遇侵害，使精神上受有痛苦為
    必要，其核給之標準固與財產上損害之計算不同，然非不可
    斟酌雙方身分資力與加害程度，及其他各種情形核定相當之
    數額（最高法院51年台上字第223號判決意旨參照）。是法
    院對於精神慰撫金之酌定，除原告所受之傷害程度外，尚應
    審酌兩造之身分地位、學識經歷、財產狀況、痛苦程度等節
    以定之。查原告為國中畢業學歷，無業；被告甲○○、丁○○均
    為國中肄業學歷，均從事臨時工，收入不固定，一天約1000
    元，目前均在押無工作；被告丙○○○為高職肄業學歷、無業
    等情，為原告、被告張簡賢銘、甲○○、丁○○所不爭執，及兩
    造107年至109年間之財產所得資料（見本院卷末存置袋內之
    稅務電子閘門財產所得調件明細表；以上為保護當事人個人
    資料，故不於判決內揭露），及參酌案發經過、原告受有喪
    子之痛，足認其精神上受有莫大之痛苦等一切情狀，本院認
    原告請求150萬元之非財產上損害賠償為適當，逾此範圍者
    ，容有過高，應予酌減。
　4.綜上，原告得請求被告連帶賠償之損害金額為436萬5,999元
    （221,800+2,644,199元+1,500,000＝4,365,999）。
  ㈡陳柏成就系爭事故是否與有過失？如有，過失比例為何？ 
　1.按損害之發生或擴大，被害人與有過失者，法院得減輕賠償
    金額，或免除之，民法第217條第1項定有明文。惟過失相抵
    之原則，須被害人對於賠償義務人請求賠償損害時，因被害
    人之行為，與賠償義務人之行為，為損害之共同原因，且須
    被害人於其行為亦有過失，始有其適用。即被害人之過失行
    為須予損害之發生或擴大以助力，而與損害之發生與擴大有
    相當因果關係者，始有過失相抵之適用。
  2.查，被告張簡明嫌抗辯本件死者陳柏成前與被告有持假鈔交
    易毒品之糾紛，於事發當日又持假鈔交易，致生系爭事故，
    惟不論陳柏成與被告前有無持假鈔交易毒品之糾紛，事發當
    日有無持假鈔交易，被告理應循其他方式解決，然被告於陳
    柏成與被告甲○○一言不合，拔腿往狂奔、逃逸時，被告甲○○
    則馬上下車手持折疊刀自後追趕，而被告丙○○○見狀則駕車
    開往順昌街攔阻陳柏成，嗣被告甲○○與陳柏成發生拉扯，被
    告丁○○持木棍朝陳柏成之背部猛力毆擊2 下，並於陳柏成跌
    落順昌街馬路上時，被告甲○○持該折疊刀往陳柏成之右大腿
    及右臀部各猛力戳刺1 刀，被告丁○○持棍棒猛力毆擊陳柏成
    1 下，被告丙○○○明再持木棍猛力毆擊陳柏成數下，致陳柏
    成再次跌落地面等情，為被告丙○○○所不爭執，業如前述，
    則被告張簡賢銘、甲○○、丁○○前開所為，即為獨立發生之侵
    權行為，陳柏成有無持假鈔交易之行為，僅為被告張簡賢銘
    、甲○○、丁○○嗣後殺人之動機而已，與雙方行為為損害之共
    同原因者有別，並無民法第217條過失相抵原則之適用，此
    參諸最高法院68年台上字第967號判決認「雙方互毆乃雙方
    互為侵權行為，與雙方行為為損害之共同原因者有別，無民
    法第二百十七條過失相抵原則之適用」，即可明瞭。詳言之
    ，陳柏成有無持假鈔交易之行為，為另一問題，要不能以此
    認係陳柏成死亡之共同原因，而有過失相抵原則之適用。
七、綜上所述，原告依據侵權行為法律關係，請求被告連帶給付
    原告436萬5,999元，及自110 年10月20日起至清償日止， 
    按週年利率5 ％計算之利息，洵屬正當，應予准許，其逾此
    部分之請求，為無理由，應予駁回。
八、又原告陳明願供擔保，聲請宣告假執行，經核與規定相符；
    被告丙○○○聲請預供擔保免為假執行，而被告甲○○、丁○○、
    乙○○雖未聲請預供擔保免為假執行，本院仍依職權為宣告，
    爰分別酌定相當擔保金額宣告之。另本件原告係於刑事訴訟
    程序附帶提起民事訴訟，依刑事訴訟法第504條第2項規定，
    免納裁判費，併此敘明。
九、本件事證已臻明確，兩造其餘攻擊防禦方法及證據，經審酌
    後與判決之結果不生影響，爰不一一論列。 　　
十、訴訟費用之依據：民事訴訟法第79條。 　　
中　　華　　民　　國　　111 　年　　6 　　月　　17　　日
                  民事第一庭  法　官　韓靜宜
以上正本係照原本作成。
如對本判決上訴，須於判決送達後20日內向本院提出上訴狀。如
委任律師提起上訴者，應一併繳納上訴審裁判費。
中　　華　　民　　國　　111 　年　　6 　　月　　17　　日
                              書記官  陳雅雯